臺灣士林地方法院刑事判決　　　　　　 95年度交易字第307號
公　訴　人　臺灣士林地方法院檢察署檢察官
被　　　告　丙○○
上列被告因過失傷害案件，經檢察官提起公訴（94年度偵字第12
486 號），因被告於本院準備程序中為有罪之陳述，經本院合議
庭裁定以簡式審判程序審理，本院判決如下：
    主  文
丙○○因過失傷害人，處有期徒刑月，如易科罰金以銀元佰
元即新臺幣玖佰元折算壹日，減為有期徒刑壹月又拾伍日，如易
科罰金以銀元佰元即新臺幣玖佰元折算壹日。
    事  實
一、丙○○於民國94年11月24日13時許，在臺北縣淡水鎮○○路
    路216 巷15號8 樓住處飲酒後（經以呼氣方式檢測之酒精濃
    度為每公升0.24毫克，尚未達不能安全駕駛之程度，所涉公
    共危險罪嫌業經臺灣士林地方法院檢察署以94年度偵字第12
    486 號為不起訴處分），騎乘車號為BJU-137 號之重型機車
    外出，嗣於同日14時10分許，沿臺北縣淡水鎮○○路156 巷
    由南往北方向行駛，本應注意車前狀況，隨時採取必要之安
    全措施，而依當時情形係天候晴，日間自然光線，路面狀況
    為乾燥、無缺陷且無障礙物，視距良好，並無不能注意之情
    事，竟疏未注意前方路口動態即貿然右轉，旋於右轉之際因
    見於沙崙路上設攤營業之乙○○站立路旁而避煞不及，致其
    所騎乘之機車擦撞乙○○之右下半身，乙○○因而倒地並受
    有右側第三、四肋骨骨折合併氣胸及右側股骨骨折等傷害，
    迨警據報前往現場處理，丙○○於有偵查權之員警發覺前開
    犯行前，自行向現場處理員警當場承認為肇事人並申告前開
    行為而接受裁判，始查悉上情。
二、案經乙○○及其配偶甲○○○訴由臺北縣政府警察局淡水分
    局報請臺灣士林地方法院檢察署檢察官偵查起訴，因丙○○
    於本院準備程序中為有罪之陳述，經本院合議庭裁定以簡式
    審判程序審理。
    理  由
一、本件被告丙○○所犯係死刑、無期徒刑或最輕本刑為三年以
    上有期徒刑或高等法院管轄第一審案件以外之罪，其於準備
    程序期日就被訴事實為有罪之陳述，經本院告知簡式審判程
    式之旨，並聽取公訴人及被告之意見後，經合議庭裁定由受
    命法官獨任進行簡式審判程序，是依刑事訴訟法第273 條之
    2 規定，本件之證據調查，不受同法第159 條第1 項、第16
    1 條之2 、第161 條之3 、第163 條之1 及第164 條至第17
    0 條規定之限制，合先敘明。
二、前揭犯罪事實，業據被告丙○○於本院審理中坦承不諱，核
    與告訴人乙○○於偵查中指訴之情節相符，並有道路交通事
    故現場圖、道路交通事故調查報告表(一)(二)及肇事現場照片在
    卷可稽；又告訴人乙○○因被告丙○○駕車與之擦撞而受有
    如事實欄所載之傷勢，亦有其所提出之馬偕紀念醫院診斷證
    明書附卷可參，足徵被告丙○○之上開自白與事實相符。本
    件事證明確，被告丙○○之犯行洵堪認定，應予依法論科。
三、按刑法部分條文業於94年1 月7 日修正，並自95年7 月1日
    施行，而同於95年7 月1 日施行之刑法第2 條規定，係關於
    新舊法比較適用之準據法，其本身無關行為可罰性要件之變
    更，故於95年7 月1 日前揭法律修正施行後，如有涉及比較
    新舊法之問題，即應逕依修正後刑法第2 條第1 項規定，為
    「從舊從輕」之比較（最高法院95年度第8 次刑事庭會議決
    議意旨可資參照），查本件被告丙○○之上開行為至遲於94
    年11月24日完成，是本件被告丙○○行為後，法律已有變更
    ；而刑法第284 條第1 項前段過失傷害罪之法定刑為「六月
    以下有期徒刑、拘役或五百元以下罰金」，而被告丙○○行
    為時之刑法第33條第5 款規定罰金最低額為銀元一元，且依
    罰金罰鍰提高標準條例第1 條之規定，將上開罰金之原定數
    額最高得提高為十倍，是被告丙○○行為時之所得科處之罰
    金刑，經折算為新臺幣後，最高額為新臺幣一萬五千元，最
    低額為新臺幣三元；惟依95年6 月14日增訂公布之刑法施行
    法第1 條之1 規定：「中華民國九十四年一月七日刑法修正
    施行後，刑法分則編所定罰金之貨幣單位為新臺幣；九十四
    年一月七日刑法修正時，刑法分則編未修正之條文定有罰金
    者，自九十四年一月七日刑法修正施行後，就其所定數額提
    高為三十倍。但七十二年六月二十六日至九十四年一月七日
    新增或修正之條文，就其所定數額提高為三倍。」，且依95
    年7 月1 日施行之刑法第33條第5 款之規定罰金最低額為新
    臺幣一千元，是被告丙○○上開行為所得科處之罰金刑，最
    高額為新臺幣一萬五千元，最低額為新臺幣一千元，經比較
    修正前後規定之結果，應認修正後之法律並非較有利於被告
    ，依修正後刑法第2 條第1 項之規定，自應適用行為時之法
    律即修正前之規定論處。至上開刑法施行法第1 條之1 之規
    定，係在替代罰金罰鍰提高標準條例部分條文，且與適用罰
    金罰鍰提高標準條例之結果相同，對於被告而言並不生有利
    或不利之問題，僅係將貨幣單位由銀元改為新臺幣，並非法
    律變更刑度之條文，當無須就新舊法加以比較，應逕適用之
    （臺灣高等法院暨所屬法院95年法律座談會刑事類提案第17
    號研討結果參照），附此敘明。
四、核被告丙○○所為，係犯刑法第284 條第1 項前段之過失傷
    害罪。另刑法第62條業於94年2 月2 日修正公布，並自95年
    7 月1 日施行，而本件係報案人或勤務中心轉來資料未報明
    肇事人姓名，處理人員前往現場處理時，被告丙○○在場，
    並當場承認為肇事人，此有臺北縣政府警察局淡水交通分隊
    員警黃新元所製作之道路交通事故肇事人自首情形紀錄表一
    份在卷可稽，是被告丙○○於有偵查權之警員發覺前開犯行
    之犯罪人前，自行向現場處理警員申告上開犯行，並隨同警
    員到案及接受審判，符合自首之規定，然經比較修正前後規
    定之結果，應認修正後之法律並非較有利於被告，依修正後
    刑法第2 條第1 項之規定，自應適用行為時之法律即修正前
    之刑法第62條之規定，減輕其刑。爰審酌丙○○未曾受有期
    徒刑以上刑之宣告，此有臺灣高等法院被告全國前案紀錄表
    一份在卷可稽，其騎乘機車因上開過失而致告訴人乙○○受
    傷，復於95年7 月19日以新臺幣（下同）25萬元與告訴人乙
    ○○達成和解，亦有和解筆錄一份在卷可參，雖其迄今僅賠
    償告訴人乙○○17萬5000元，然於犯後尚能坦承犯行，及其
    品行、犯罪之動機、目的、手段、智識程度、犯罪所生之損
    害及所得利益等一切情狀，量處如主文所示之刑，並諭知易
    科罰金之折算標準。又被告丙○○行為時之刑法第41條第1
    項前段規定：「犯最重本刑為五年以下有期徒刑以下之刑之
    罪，而受六個月以下有期徒刑或拘役之宣告，因身體、教育
    、職業、家庭之關係或其他正當事由，執行顯有困難者，得
    以一元以上三元以下折算一日，易科罰金。」，且依修正前
    罰金罰鍰提高標準條例第2 條前段（現已刪除）之規定，將
    上開易科罰金之折算標準就其原定數額提高為一百倍折算一
    日，是其行為時之易科罰金折算標準，應以銀元一百元至三
    百元折算一日，經折算為新臺幣後，應以新臺幣三百元至九
    百元折算為一日，惟95年7 月1 日施行之刑法第41條第1 項
    前段則規定：「犯最重本刑為五年以下有期徒刑以下之刑之
    罪，而受六個月以下有期徒刑或拘役之宣告者，得以新臺幣
    一千元、二千元或三千元折算一日，易科罰金。」，經比較
    修正前後規定之結果，應認修正後之法律並非較有利於被告
    ，依修正後刑法第2 條第1 項之規定，自應適用行為時之法
    律即修正前之刑法第41條第1 項前段及修正前罰金罰鍰提高
    標準條例第2 條之規定，諭知易科罰金，並定其折算標準。
    又被告丙○○所為本件之過失傷害犯行，其犯罪時間係在民
    國96年4 月24日以前，應依中華民國96年罪犯減刑條例第2
    條第1 項第3 款及第3 條第1 項第15款之規定，減其刑期二
    分之一，而諭知如主文所示之減得之刑。
據上論斷，應依刑事訴訟法第273 條之1 第1 項、第299 條第1
項前段，刑法第2 條第1 項、第284 條第1 項前段，修正前刑法
第62條前段、第41條第1 項前段，刑法施行法第1 條之1 ，修正
前罰金罰鍰提高標準條例第2 條，中華民國96年罪犯減刑條例第
2條 第1 項第3 款、第7 條，判決如主文。
本案經檢察官鄭富城到庭執行職務。
中　　華　　民　　國　　96　　年　　10　　月　  19  　日
　　　　　　　　　交通法庭法  官  黃雅君
以上正本證明與原本無異。
如不服本判決，應於判決送達後10日內向本院提出上訴狀。
                          書記官  彭莉婷
中　　華　　民　　國　　96　　年　　10　　月　　22　　日
附錄本案論罪科刑法條：
中華民國刑法第284條第1項前段
（過失傷害罪）
因過失傷害人者，處 6 月以下有期徒刑、拘役或 5 百元以下罰
金，致重傷者，處1 年以下有期徒刑、拘役或5 百元以下罰金。
